【裁判字號】    99,易,364
【裁判日期】    990531
【裁判案由】    詐欺
【裁判全文】
臺灣桃園地方法院刑事判決               99年度易字第364號
公  訴  人  臺灣桃園地方法院檢察署檢察官
被      告  甲○○
上列被告因詐欺案件，經檢察官提起公訴（98年度偵字第17536
號），被告於本院準備程序進行中，就被訴事實為有罪之陳述，
經本院告知簡式審判程序意旨，並聽取公訴人及被告之意見後，
本院合議庭裁定依簡式審判程序審理，判決如下：
    主  文
甲○○幫助意圖為自己不法之所有，以詐術使人將本人之物交付
，累犯，處有期徒刑參月，如易科罰金，以新臺幣壹仟元折算壹
日。
    事  實
一、甲○○於民國九十五年間，因詐欺案件，經臺灣臺南地方法
    院以九十五年度易字第七六九號判決判處有期徒刑八月確定
    ，於九十六年五月二十五日縮刑期滿執行完畢，猶不知警惕
    。因其積欠真實姓名年籍不詳自稱「蔡文章」（下稱「蔡文
    章」，未據起訴）之成年男子新臺幣（下同）一千二百元，
    為清償上開債務，明知自稱「蔡文章」與其正犯成員不自行
    申辦行動電話門號，而要求其申辦行動電話門號供「蔡文章
    」提供予詐欺集團成員作為人頭門號使用，係擬供為正犯成
    員詐欺等不法犯罪行為前取得人頭帳戶通聯或詐欺過程中與
    被害人通聯之人頭門號之用，竟基於幫助詐欺取財之犯意，
    於九十八年四月二十七日下午三時許，由「蔡文章」陪同前
    往桃園縣中壢市某家樂福賣場之家樂福電信股份有限公司（
    下稱家樂福公司），再由甲○○填寫家樂福電信門號申請書
    ，申請行動電話門號0000000000號，並交付身分
    證影本供查詢，當場該行動電話門號之門號卡（SIM 卡）由
    「蔡文章」逕取得，「蔡文章」遂允諾甲○○上開債務已清
    償完畢。「蔡文章」亦基於幫助詐欺取財之犯意，於九十八
    年四月二十七日至同年五月六日間某日，將該門號卡提供予
    真實姓名年籍不詳之成年男子，該成年男子則給付三百元予
    「蔡文章」。該成年男子所屬詐騙集團成員，遂於九十八年
    五月間，以該門號為聯絡電話刊登報紙廣告，欲取得供詐欺
    款項匯入之人頭帳戶。張富評（所犯幫助詐欺取財罪，業經
    臺灣彰化地方法院以九十八年度簡字第二五六二號判決判處
    有期徒刑三月，緩刑二年確定）於九十八年五月六日，見該
    報紙廣告撥打甲○○申請之0000000000號行動電
    話門號，與該詐騙集團某真實姓名年籍不詳之成年男子聯絡
    。張富評明知該成年人與其正犯成員不自行申辦金融機構帳
    戶之金融卡，而要求其提供銀行帳戶之金融卡，係擬供為詐
    欺等不法犯罪行為贓款匯入、提領之人頭帳戶之用，竟基於
    幫助詐欺取財之犯意，於九十八年五月六日下午一時許，撥
    打上開0000000000號行動電話門號與該詐騙集團
    該成年男子通聯，相約在臺中市○○○路某麥當勞速食店內
    ，將其華南商業銀行和美分行帳號00000000000
    0000號帳戶（下稱華南銀行帳戶）之金融卡及密碼交付
    予該詐騙集團成年男子。乙○○（所犯幫助詐欺取財罪，業
    經臺灣南投地方法院以九十八年度審投刑簡字第四二二號判
    決判處拘役四十日確定）於九十八年五月八日下午一時許，
    見該報紙廣告撥打甲○○申請之0000000000號行
    動電話門號，與該詐騙集團某真實姓名年籍不詳之自稱「劉
    先生」（下稱「劉先生」）成年男子聯絡，乙○○明知「劉
    先生」與其正犯成員不自行申辦金融機構帳戶之金融卡，而
    要求其提供銀行帳戶之存摺、金融卡，係擬供為詐欺等不法
    犯罪行為贓款匯入、提領之人頭帳戶之用，竟基於幫助詐欺
    取財之犯意，於九十八年五月八日，在臺中市○○路國立臺
    中技術學院前，將其在國泰世華商業銀行英才分行所開立帳
    號000000000000號帳戶（下稱國泰世華銀行帳
    戶）之金融卡及密碼交付予「劉先生」派來之真實姓名年籍
    不詳之成年女子，藉以幫助該成年男子所屬詐欺集團從事財
    產犯罪之犯行。嗣後再由該詐騙集團之成員，意圖為自己不
    法之所有，並基於詐欺取財之犯意，(一)於九十八年五月八日
    晚間七時三十分許，以電話撥打丙○○之電話，向丙○○佯
    稱其網路購物付款方式錯誤，要求丙○○至自動提款機前依
    其指示操作，致丙○○信以為真而陷於錯誤，依照詐騙集團
    成員指示，至臺北縣中和市○○街郵局之自動提款機前操作
    ，旋於同日晚間九時十分許，匯入二萬九千九百八十七元至
    上開華南銀行帳戶；(二)於九十八年五月十日下午二時五十七
    分許，在拍賣網站刊登訊息，佯稱欲販賣SONY廠牌數位相機
    一台云云，致丁○○上網瀏覽時信以為真而陷於錯誤，於同
    日下午五時二十分許，經由下標購得上開數位相機，而依照
    詐騙集團成員指示，至自動提款機前操作，旋於同日下午五
    時三十四分許，匯入五千元至上開國泰世華銀行帳戶；嗣因
    丙○○及丁○○察覺有異報警循線查獲。
二、案經基隆市警察局移請及彰化縣警察局和美分局報請臺灣桃
    園地方法院檢察署檢察官偵查起訴，甲○○於準備程序中為
    有罪之陳述，經本院合議庭裁定由受命法官獨任行簡式審判
    程序。
    理  由
一、本件被告甲○○所犯之詐欺取財罪，係死刑、無期徒刑、最
    輕本刑為三年以上有期徒刑以外之罪，而被告於準備程序中
    就被訴事實為有罪之陳述，經法官告知簡式審判程序之旨，
    並聽取公訴人及被告之意見後，本院認為適宜由受命法官獨
    任進行簡式審判程序，合先敘明。
二、上揭犯罪事實，業據被告於本院審理時坦承不諱（見本院卷
    第二三頁背面、第二九頁），核與證人即被害人丙○○及丁○○於警詢中證述遭詐騙、及證人張富評於警詢、偵查中以
    及證人乙○○於警詢中證述情節相符（見臺灣彰化地方法院
    檢察署九十八年度偵字第七四二九號卷第四頁至第五頁、第
    三二頁至第三三頁、第七○頁至第七三頁、基隆市警察局刑
    警大隊基警刑大偵三字第○九八○○六八七一九號卷第一頁
    至第五頁、第二二頁至第二三頁），並有華南商業銀行和美
    分行九十八年五月二十七華美存字第○九八二一八號函暨所
    附開戶基本資料及存款往來明細、加樂福電信股份有限公司
    九十八年六月三十日家樂福電信字第○九八○六○四二號函
    暨行動電話門號0000000000號用戶基本資料、九
    十八年五月二十五日家樂福電信字第○九八○五○二一六號
    函暨行動電話門號0000000000號用戶基本資料、
    誠徵司機廣告影本、內政部警政署反詐騙案件紀錄表、臺北
    縣政府警察局中和第二分局國光派出所受理詐騙帳戶通報警
    示簡便格式表、郵政自動櫃員機交易明細表、行動電話門號
    0000000000號通聯記錄、自由時報誠徵司機廣告
    影本、基隆市警察局刑警大隊受理刑事案件報案三聯單、基
    隆市警察局受理詐騙帳戶通報警示簡便格式表、內政部警政
    署反詐騙案件紀錄表、雅虎奇摩拍賣資料、郵局自動櫃員機
    交易明細表、九十八年四月二十七日家樂福門號申請書及國
    泰世華商業銀行英才分行九十九年五月三日國世英才字第○
    九九○○○○○一一號暨所附開戶基本資料及交易明細等件
    附卷可稽（見上開偵卷第一五頁至第二四頁、第二九頁至第
    三一頁、第三五頁至第三七頁、第四一頁背面、第五○頁至
    第六○頁、上開基警刑大偵三字第○九八○○六八七一九號
    卷第九頁、第一三頁至第一四頁、第二五頁至第三一頁、臺
    灣桃園地方法院檢察署九十八年度偵字第一七五三六號卷第
    一○頁第一一頁、本院卷第一一頁至第一六頁），是被告上
    揭任意性自白，與事實相符，堪以採信。本件事證明確，被
    告犯行洵堪認定，應予依法論科。
三、按刑法上之幫助犯，係對於犯罪與正犯有共同之認識，以幫
    助之意思，對於正犯資以助力，而未參與犯罪行為者而言，
    如未參與實行構成要件之行為，且係出於幫助之意思，提供
    助力，即屬幫助犯，而非共同正犯（最高法院四十九年度台
    上字第七七號判例可資參照）。本件被告係基於幫助之犯意
    ，將上開行動電話門號SIM 卡交予「蔡文章」及所屬詐騙集
    團成員使用，使該詐騙集團對被害人施以上開詐術，致丙○○及丁○○陷於錯誤，而將上開金額匯入上開華南銀行帳戶
    及國泰世華銀行帳戶內，而為他人詐欺取財之犯行提供助力
    。核被告所為，係犯刑法第三十條第一項前段、第三百三十
    九條第一項之幫助詐欺取財罪。被告將上開行動電話門號SI
    M 卡交付予詐騙集團使用，致丙○○及丁○○遭受詐騙，被
    告係以一幫助行為，幫助他人為數個犯罪行為，為想像競合
    犯，應依刑法第五十五條之規定從一重處斷。查被告有前揭
    犯罪事實欄一所載之犯罪科刑及執行完畢之紀錄，此有臺灣
    高等法院被告前案紀錄表在卷可按，其前受有期徒刑執行完
    畢，於五年以內故意再犯上開有期徒刑以上之罪，為累犯，
    應依第四十七條第一項之規定，加重其刑。被告為幫助犯，
    爰依刑法第三十條第二項之規定，按正犯之刑減輕之。爰審
    酌被告交付提供上開門號卡幫助上開正犯作為通聯取得人頭
    帳戶之人頭門號，供他人掩飾犯罪所得使用，非但增加被害
    人尋求救濟之困難，造成社會人心不安，亦助長詐騙犯罪者
    之氣焰，使詐欺犯罪者得以順利取得詐欺所得之財物，危害
    財產交易安全，兼衡被告於本院審理時坦承犯行，尚有悔意
    等一切情狀，量處如主文所示之刑，並諭知易科罰金之折算
    標準，以示懲儆。被告已將上開門號卡交付他人，且未扣案
    ，是否仍屬被告等所有及是否尚存在均有未明，為免將來執
    行之困難與爭議，不予宣告沒收。
據上論斷，應依刑事訴訟法第二百七十三條之一第一項、第二百
九十九條第一項前段，刑法第三十條第一項前段、第二項、第三
百三十九條第一項、第四十七條第一項、第四十一條第一項前段
，刑法施行法第一條之一第一項、第二項前段，判決如主文。
本案經檢察官黃俊華到庭執行職務。
中    華    民    國    99    年    5     月    31    日
                  刑事第九庭    法  官  林玉蕙
以上正本證明與原本無異。
如不服本判決應於收受判決後10日內向本院提出上訴書狀，並應
敘述具體理由。其未敘述上訴理由者，應於上訴期間屆滿後20日
內向本院補提理由書( 均須按他造當事人之人數附繕本) 「切勿
逕送上級法院」。
                                書記官   魏里安
中    華    民    國    99    年    5     月    31    日
附錄本案論罪科刑法條：
中華民國刑法第339 條規定：
（普通詐欺罪）
意圖為自己或第三人不法之所有，以詐術使人將本人或第三人之
物交付者，處5 年以下有期徒刑、拘役或科或併科1 千元以下罰
金。
以前項方法得財產上不法之利益或使第三人得之者，亦同。
前二項之未遂犯罰之。

司法院資訊處製作；財團法人民間司法改革基金會備份。
